臺灣高等法院高雄分院民事判決　
111年度勞上易字第55號
上  訴  人  臺灣中油股份有限公司

法定代理人  李順欽  
訴訟代理人  林瑋庭律師
被上訴人    邱棟林  
            鄒仁運  
            郭豐鑫  
            林倉慶  
            彭光亮  
            陳俊賢  
共      同
訴訟代理人  洪永志律師
上列當事人間請求給付退休金差額事件，上訴人對於中華民國11
1年1月20日臺灣橋頭地方法院110年度勞訴字第196號第一審判決
提起上訴，本院於111年3月23日言詞辯論終結，判決如下：
    主  文
上訴駁回。
第二審訴訟費用由上訴人負擔。
    事實及理由
一、按第二審判決書內應記載之事實，得引用第一審判決。當事
    人提出新攻擊或防禦方法者，應併記載之。判決書內應記載
    之理由，如第二審關於攻擊或防禦方法之意見及法律上之意
    見與第一審判決相同者，得引用之；如有不同者，應另行記
    載。關於當事人提出新攻擊或防禦方法之意見，應併記載之
    ，民事訴訟法第454條定有明文。
二、本件兩造之聲明及就事實與法律之陳述，均引用原審判決記
    載。上訴人另辯稱：㈠上訴人發給被上訴人輪值大、小夜班
    之夜點費（下稱系爭夜點費）非超時工作所得之對價，不具
    勞務對價性。且上訴人分別於民國40年間為撙節開支而停發
    誤餐費，42年間函令公告「查超時工作既發給超時工作報酬
    未便再由該機關酌備茶點或節約便餐」而取消茶點便餐，是
    上訴人倘預算不足，亦可決定不發給系爭夜點費，可見系爭
    夜點費屬恩惠性給與，不具經常性。㈡兩造於109年6月簽立
    年資結清協議書（下稱系爭協議）並無將系爭夜點費視為工
    資之合意，被上訴人不得於上訴人已依約如數給付舊制年資
    退休金後，復請求將系爭夜點費算入平均工資計算退休金等
    語。
三、經查，本院關於被上訴人任職期間領取之系爭夜點費是否屬
    工資而應列入平均工資計算退休金，及兩造簽立系爭協議效
    力之爭點，除後述部分外，其餘攻擊或防禦方法之意見及法
    律上之意見與第一審判決相同，引用原審判決之記載。上訴
    人雖以前詞為辯。惟查：
　㈠系爭夜點費為勞工夜間工作此特定工作條件下，固定常態可
    取得之工作報酬，具勞務對價性且屬經常性給予，依其性質
    與誤餐費、因超時工作發給之茶點便餐顯有不同，是上訴人
    以其於40年間停發誤餐費，42年間取消超時工作發給之茶點
    便餐，進而抗辯：系爭夜點費非屬工資云云，要不足採。
　㈡又被上訴人為上訴人僱用之勞工，有勞基法規定之適用，故
    各國營事業單位於勞基法公布施行後，固得依其事業性質及
    勞動態樣與勞工另行訂定勞動條件，然所約定之勞動條件仍
    不得低於勞基法所定之最低標準，參以系爭協議第1、2條約
    定「依勞工退休金條例第11條第3項規定，結清舊制年資之
    標準不得低於勞動基準法第55條及第84條之2規定之退休金
    標準」、「結清舊制之年資採計、基數計算方式，悉依據『
    經濟部所屬事業人員退休撫卹及資遣辦法』及勞動基準法等
    相關規定辦理。平均工資之計算悉依據行政院82年12月15日
    台82經44010號函核定『經濟部所屬事業機構列入計算平均工
    資之給與項目表』之規定辦理...」（見原審卷第21-32頁）
    ，足見系爭協議亦約明上訴人結清舊制年資之標準不得低於
    勞基法第55條及第84條之2規定，兩造並依此內容達成合意
    ，則上訴人即負有至少依勞基法第55條、第84條之2規定與
    被上訴人結清退休金之義務。而系爭夜點費既經認定屬工資
    ，被上訴人主張系爭夜點費應算入平均工資計算退休金，應
    認有據。上訴人抗辯：兩造簽立系爭協議並無將系爭夜點費
    視為工資之合意，被上訴人不得請求將系爭夜點費算入平均
    工資計算退休金云云，亦不足資為其有利之認定。
四、綜上所述，被上訴人依臺灣省工廠工人退休規則（89年9月2
    5日廢止）第9條第1款、第10條第1項，及勞基法第55條第1
    項、第3項、第84條之2等規定，請求上訴人分別給付如原審
    判決附表各編號「應補發退休金」欄所示之金額，及各自如
    附表各編號「利息起算日」欄所示之日起至清償日止，按週
    年利率5%計算之利息，為有理由，應予准許。原審判命上訴
    人如數給付，並無違誤。上訴意旨指摘原判決不當，求予廢
    棄改判，為無理由，應予駁回。
五、據上論結，本件上訴為無理由，判決如主文。
中　　華　　民　　國　　111 　年　　3 　　月　　31　　日
                            勞動法庭
                                審判長法  官  蘇姿月
                                      法  官  謝雨真
                                      法  官  王  琁
以上正本證明與原本無異。
本件不得上訴。
中　　華　　民　　國　　111 　年　　3 　　月　　31　　日
                                      書記官  林秀珍